【裁判字號】    95,易,122
【裁判日期】    950320
【裁判案由】    公共危險
【裁判全文】
臺灣高雄地方法院刑事判決               95年度易字第122號
公  訴  人  臺灣高雄地方法院檢察署檢察官
被      告  甲○○
上列被告因妨害自由案件，經檢察官提起公訴（94年度偵字第
27204 號），本院合議庭裁定由受命法官獨任進行簡式審判程序
，判決如下：
    主  文
甲○○以非法方法奪人之行動自由，累犯，處有期徒刑陸月，如
易科罰金，以參佰元折算壹日。
    事  實
一、甲○○曾於民國89年間因偽造文書案件，經臺灣高等法院以
    90年度上訴字第269 號判處有期徒刑4 月確定，於90年5 月
    8 日易科罰金執行完畢。詎猶不知悔改，於94年11月27日16
    時15分許，在其位於高雄縣鳳山市○○街26之3 號4 樓之住
    處內，因與其同居女友丙○○發生爭執，情緒失控下竟萌生
    同歸於盡之念頭，而基於剝奪人之行動自由及放火燒燬現供
    人使用之住宅之犯意，於丙○○欲攜其女兒離開該處之際，
    先將原本放置於該屋廚房之瓦斯桶搬移至大門阻擋出路，再
    持打火機作勢點燃瓦斯（尚未開啟瓦斯），並向丙○○恫稱
    ：「你們不能走，要死大家一起死」等語，以此加害生命之
    言詞及舉動恐嚇丙○○，致其心生畏懼，並以此非法方法剝
    奪丙○○之行動自由，幸經丙○○及時搶走打火機並將之摔
    壞，而未引燃瓦斯，且經薛黎秀美發現有瓦斯桶撞擊鐵門及
    開啟瓦斯桶之聲音因而報警處理，始查悉上情。
二、案經高雄縣政府警察局鳳山分局報告臺灣高雄地方法院檢察
    署檢察官偵查起訴。
    理  由
一、本件被告甲○○所犯係死刑、無期徒刑、最輕本刑為3 年以
    上有期徒刑以外之罪，其於準備程序中就被訴事實為有罪之
    陳述，經法官告知簡式審判程序之旨，並聽取公訴人、被告
    之意見後，本院合議庭認為適宜而裁定由受命法官獨任進行
    簡式審判程序，先予敘明。
二、上揭犯罪事實，業據被告於本院審理時坦承不諱，核與證人
    丙○○、薛黎秀美證述之情節相符，並有打火機2 個扣案及
    現場照片6 張附卷可憑，足認被告自白，核與事實相符。從
    而，本案事證明確，被告犯行，堪予認定。
三、按刑法第302 條第1 項、第304 條第1 項及第305 條之罪所
    保護之法益均為人之行動自由，罪質相同，而第302 條第1
    項之法定刑較其他2 罪為重，且處罰之範圍包括私行拘禁及
    其他非法方法剝奪人之行動自由，所謂非法方法包括強暴、
    脅迫、恐嚇等情事在內（參見最高法院82年度台上字第1670
    號判決意旨）；又於私行拘禁或以其他非法方法剝奪人之行
    動過程中，有對被害人施加恐嚇行為，自屬包含於妨害行動
    自由之同一意念之中，縱其所為，合於刑法第305 條恐嚇危
    害安全罪之要件，仍應視為剝奪行動自由之部分行為，不發
    生所謂低度之恐嚇危害安全罪為高度之剝奪行動們由罪所吸
    收之問題（參見最高法院29年上字第2359、3757號、74年度
    台上字第3404號判例及最高法院85年度台上字第5736號判決
    意旨）。是核被告所為，係犯刑法第173 條第4 項預備放火
    燒燬現供人使用之住宅罪、第302 條第1 項之剝奪人之行動
    自由罪。被告以預備放火之舉動並向被害人丙○○恫稱「要
    死大家一起死」之言詞，致丙○○心生畏懼之恐嚇危害安全
    犯行，為其剝奪人之行動自由犯行之部分行為，不另論罪。
    又被告所犯上開2 罪間，有方法、結果之牽連關係，應依刑
    法第55條之規定，從較重之以其他非法方法剝奪人之行動自
    由罪處斷。至公訴意旨雖漏未就被告所犯以非法方法剝奪人
    之行動自由罪予以起訴，惟該部分犯行與前揭已起訴經論罪
    之預備放火罪具有牽連犯之裁判上一罪關係，基於公訴不可
    分之原則，即為起訴效力所及，本院自應併予審究，附此敘
    明。查被告前於89年間因偽造文書案件，經臺灣高等法院以
    90年度上訴字第269 號判處有期徒刑4 月確定，於90年5 月
    8 日易科罰金執行完畢，有臺灣高等法院被告前案紀錄表1
    份在卷可按，其於有期徒刑執行完畢後5 年內，再犯本件最
    重本刑為有期徒刑以上之罪，為累犯，應依刑法第47條之規
    定加重其刑。爰審酌被告僅因細故與同居女友丙○○爭吵，
    竟一時衝動而為本案犯行，不僅侵害被害人丙○○之行動自
    由，更危及該處所有住戶之生命、身體、財產安全，所犯情
    節非輕，惟幸未造成他人傷亡，並念及其事後坦承犯行，犯
    後態度尚可等一切情狀，量處如主文所示之刑，並諭知易科
    罰金之折算標準，以示懲儆。
據上論斷，應依刑事訴訟法第273 條之1 第1 項、第299 條第1
項前段，刑法第302 條第1 項、第173 條第4 項、第55條、第47
條、第41條第1 項前段，罰金罰鍰提高標準條例第1 條前段、第
2項，判決如主文。
本案經檢察官乙○○到庭執行職務。
中    華    民    國    95    年    3     月    20    日
                  刑事第十二庭  法  官  林書慧
以上正本證明與原本無異。
如不服本判決，應於判決送達後10日內，向本院提出上訴狀。
中    華    民    國    95    年    3     月    20    日
                                書記官  鍾錦祥
附錄本件論罪科刑條法條：
中華民國刑法第173 條（放火或失火燒燬現住建築物及交通工具
罪）
放火燒燬現供人使用之住宅或現有人所在之建築物、礦坑、火車
、電車或其他供水、陸、空公眾運輸之舟、車、航空機者，處無
期徒刑或7 年以上有期徒刑。
失火燒燬前項之物者，處 1 年以下有期徒刑、拘役或 500 元以
下罰金。
第 1 項之未遂犯罰之。
預備犯第 1 項之罪者，處 1 年以下有期徒刑、拘役或 300 元以
下罰金。
中華民國刑法第302 條（剝奪他人行動自由罪）
私行拘禁或以其他非法方法，剝奪人之行動自由者，處5 年以下
有期徒刑、拘役或300 元以下罰金。
因而致人於死者，處無期徒刑或 7 年以上有期徒刑，致重傷者，
處 3 年以上 10 年以下有期徒刑。
第 1 項之未遂犯罰之。


司法院資訊處製作；財團法人民間司法改革基金會備份。
